臺灣宜蘭地方法院民事判決　　　　　　　　　　　　　九十三年度小上字第一０號
　　上　訴　人　乙○○
　　訴訟代理人　丙○○
　　被上訴人　　甲○○
當事人間侵權行為損害賠償事件，上訴人對於九十三年六月三十日本院羅東簡易庭九
十三年羅小字第一六八號第一審判決提起上訴，本院判決如下：
    主  文
上訴駁回。
第二審上訴費用新台幣壹仟伍佰元由上訴人負擔。
    理  由
一、按小額程序之第二審判決，如依上訴意旨，足認上訴為無理由者，得不經言詞辯
    論為之，民事訴訟法第四百三十六條之二十九第二款定有明文。又對於小額程序
    之第一審判決之上訴，非以其違背法令為理由不得為之，同法第四百三十六條之
    二十四第二項亦有明文。而依同法第四百十六條之三十二第二項準用同法第四百
    六十八條、第四百六十九條第一款至第五款之規定，係指判決不適用法規或適用
    不當才屬違背法令，判決有同法第四百六十九條第一款至第五款之情形之一者，
    才屬當然違背法令。
二、本件上訴人對上揭第一審判決提起上訴，其上訴理由無非指稱：「依民法第一百
    九十六條規定不法毀損他人之物者，應向被害人賠償其物因毀損所減少之價額，
    故被害人依該規定請求賠償毀損所減少之價額，得以修復費用為估定標準，但以
    必要者為限，例如修理材料以新品換舊品應予折舊（最高法院七十七年五月十七
    日第九次民庭會議決議）。本案被上訴人所租用之車號ＦＦ—六一二三號車輛，
    係八十七年三月十六日領照使用，至九十三年一月二十九日車禍發生時，使用年
    數為五年又十一個月，原審竟未依上述規定對被上訴人所提出之車輛修理費用二
    萬七千五百五十元之零件費用部分予以計算折舊，且未於判決理由書內載明理由
    ，於法未恰，是原審顯有適用法規違誤及不備理由等語。
三、惟按「負損害賠償責任者，除法律另有規定或契約另有訂定外，應回復他方損害
    發生前之原狀。因回復原狀而應給付金錢者，自損害發生時起加給利息。第一項
    情形，債權人得請求支付回復原狀所必要之費用，以代回復原狀」民法第二百十
    三條定有明文。又「不法毀損他人之物者，應向被害人賠償其物因毀損所減少之
    價額」，而「所謂賠償物被毀損所減少之價額，得以修復費用為估定標準，但以
    必要者為限」民法第一百九十六條及最高法院七十七年第九次民事庭會議決議可
    為參考。從而，本件被上訴人於原審主張依民法第一百九十一條之二請求損害賠
    償，並提出華康汽車股份有限公司報價單主張以修復費用為車輛受損之損害賠償
    範圍之標準，自非無據。雖上訴理由所引用最高法院上開民事庭會議決議，指稱
    就修理材料，以新品換舊品，應予折舊方屬必要費用等情，惟修理材料依其性質
    ，仍有獨立與附屬之別，若修理材料對於物之本體而言，已具獨立存在價值，因
    其更新結果，將促成物於修繕後使用效能之提昇或交換價值之增加，則侵權行為
    被害人，於未依民法第二百十四條之規定，催告請求回復原狀前，逕行以新品之
    價額請求全額賠償，與舊品相較，勢將造成額外利益，與損害賠償僅在填補損害
    之原理有違，故此部分之請求，自非必要，應予折舊，最高法院前述決議有關折
    舊之意見，應係專指此種情形而言；若修理材料本身不具獨立價值，僅能附屬他
    物而存在，或須與他物結合，方能形成功能之一部者，其更新之結果，既無獲取
    額外利益之可言，此種情形下，侵權行為被害人以新品修繕，就其價額請求賠償
    ，自屬相當，無須予折舊；且不分修理材料之屬類，一律予以折舊之作法，其上
    位之價值判斷，即在告知損害賠償權利人「舊品毀損僅得以舊品代替，請求以新
    品代替並不合理」，然而揆諸現今社會商業型態，以舊品修繕之交易市場，並不
    存在，強求權利人以舊品修繕乃是期待不可能，從而，權利人於未獲取超越原物
    使用或交換價利益之前提下，就物之附屬部分，請求以新品替代，其費用應屬必
    要，其請求應屬合理，此與前述最高法院決議之理念，並無相悖之處。查本件被
    上訴人因上揭車輛受損，為回復原狀所支出之費用詳目為「左前協」、「前保」
    、「前保左支架」、「前保固定架」、「左大燈」、「左小燈」、「前左小燈」
    、「左前內膠板」、「左前三角架」等，此有前述報價單存卷可查，則上開車輛
    所使用之材料零件，就車輛整體而言，均為上述車輛不可分割之一部，就零件本
    身而言除輔助車輛功能之外，亦無獨立作用與價值，依上述說明，原審未就該修
    復之材料零件予以計算折舊，並無違誤。
四、復按小額訴訟之當事人於第二審程序不得提出新攻擊或防禦方法，民事訴訟法第
    四百三十六條之二八前段定有明文。經查被上訴人在原審主張損害額為三萬二千
    零五十元（包括車輛修理費二萬七千五百五十元、修理期間仍須付租金之損失四
    千五百元）業據上訴人即被告於原審言詞辯論時就此金額表示無意見，此有九十
    三年六月二十四日言詞辯論筆錄附原審卷宗足稽，是原審依上訴人未抗辯之金額
    與所認定過失相抵之成數，判令上訴人應賠償被上訴人二萬二千四百三十五元，
    亦無違誤。上訴人雖於上訴理由抗辯被上訴人所請求之車輛修理費應予計算折舊
    云云，然此之攻擊防禦方法，上訴人於原審並未提出，且未釋明係因原審違背法
    令至未能提出，是上訴人於上訴後之第二審程序，再提出此項新攻擊、防禦方法
    ，顯已有違上開民事訴訟法之規定，亦不足取。
五、綜上所述，原審判令上訴人給付被上訴人二萬二千四百三十五元及自九十三年五
    月二十五日起至清償日止按週年利率百分之五計算之利息，並駁回原告其餘之訴
    ，另就被上訴人勝訴部分依職權宣告假執行，於法並無不合，是原審判決認事用
    法並無違背法令，上訴人上訴理由所指摘均無理由。是上訴人爰引上揭最高法院
    民事庭會議決議指摘原判決不當，求予廢棄改判，依其上訴意旨，本件上訴顯無
    理由，爰不經言詞辯論，應予駁回。
六、據上論斷，本件上訴顯為無理由，依民事訴訟法第四百三十六條之二十九第二款
    、第四百三十六條之三十二第二項、第四百四十九條第一項、第七十八條，判決
    如主文。
中      華      民      國      九十三    年    十一    月    二十六    日
                                      台灣宜蘭地方法院民事庭
                                      審判長法官    楊麗秋
                                      法      官    林翠華
                                      法      官    蔡仁昭
右正本與原本無異。
本判決不得上訴。
中　　　華　　　民　　　國　　九十三　　年　　 十一 　　月　　 三十 　　日
                                      法院書記官    陳憲文
